行　政　法　院　判　決　　　　　　　　　　　　　八十八年度判字第四一○○號
　　原　　　告　甲○○
　　被　　　告　臺北市政府交通局
右當事人間因有關交通事務事件，原告不服交通部中華民國八十七年十月二十六日交
訴八十七字第四一三四○號再訴願決定，提起行政訴訟，本院判決如左︰
　　主  文
原告之訴及附帶損害賠償之請求均駁回。
　　事  實
緣原告係台北市公民營公車聯營管理中心所轄之光華巴士股份有限公司轄管編號四○
六五號〔配票號碼○六六一號〕售票亭車票代售人，該售票亭原位於台北市○○○路
、公園路口，八十一年間因捷運工程施工搭建圍籬影響營業，原告要求遷移至附近適
當地點營業，經被告函請售票亭管理單位光華巴士股份有限公司依權責卓處。全案乃
經台北市政府捷運工程局北區工程處、光華巴士股份有限公司及原告協調遷移至許昌
街與公園路口在案。嗣原告以捷運工程施工完竣為由，委任代理人陳永昌律師一再函
請被告將售票亭遷回原址，被告於八十七年五月一日以北市交三字第八七二一五二七
四○○號函復仍以維持現今位置為宜。原告不服，提起訴願、再訴願，遞遭決定駁回
，遂提起行政訴訟。茲摘兩造訴辯意旨如次：
原告起訴意旨略謂︰一、按售票亭除出售公車票證，係屬小型超商，在民間慣例，因
設置地址在行人眾多，交通要衝，其權利價值在新台幣（下同）貳佰萬元以上，民法
上權利可以轉讓，營業人取得經營均屬如此，合先敘明。二、本件票亭權利價值貳佰
萬元整，豈可輕言以景觀客觀事實不得遷回，再者，合約期滿，再繼續，即為不應定
存續，何來票亭產權為原公車單位，況公車處僅供票證，與所有權歸屬無關。三、所
謂契約，不以書面訂立為準，根據光華巴士股份有限公司八一年四月二十日光車業字
第○三六二號函略以：位置忠孝西路公園路口之第四○六五票亭，因捷運局在該址圍
籬施工，致無法營業，經與票亭負責人協調暫遷公園路許昌街口，俟捷運局此段工程
完成再遷回原址，經報被告備查，且係依被告八一年三月六日交三字第○五四六五號
函辦理云云，其行為乃要約與承諾，係契約行為，雙方均應遵守，茲出爾反爾，顯屬
違誤。四、至賠償，暫以八一年五月一日起算至八七年五月一日陸年每月貳萬元共壹
佰肆拾肆萬元整，自八七年五月一日每月以貳萬元迄遷回。（計算證據後補）如根本
廢棄，票亭不能存在，則比照市府賠償公娼每月壹拾萬元整，以二年合計貳佰肆拾萬
元，加票亭本身權利貳佰萬元，合計如備位聲明肆佰肆拾萬元整。五、請撤銷原處分
及一再訴願決定等語。
被告答辯意旨略謂︰一、查臺北市公車售票亭係由臺北市公民營公車聯營管理中心以
廣告互惠方式交由廣告公司承製，依「臺北市公車票亭管理要點」一之規定，「在合
約有效期間內，票亭產權為廣告公司所有，管理權責仍為更新前所屬公車單位，合約
期滿後，票亭產權及管理權責均歸屬原公車單位」，是以本案合約期滿前後（合約有
效期間為民國七十七年三月十五日至八十二年五月十四日止），售票亭產權均非屬原
告所有，原告自無主張之權利，且該售票亭乃公車附屬設施物，依前述要點三二之３
規定，售票亭未經管轄單位核准，擅將票亭轉讓他人售票，即終止合約、撤銷票亭，
公車票亭自不得為交易之客體。原告認售票亭得為轉讓之標的，且具權利價值，當屬
誤解。二、復查臺北市市區道路管理規則第四條第一項第二款規定：「本市市區道路
．．．其主管業務劃分如左．．．二、．．．售票亭之核定管理，．．．為交通局．
．．。」第四十七條規定：「公車事業機構在既成道路上新設或增設公車站時，．．
．前項公車站應由有關公車事業機構維護，並不得妨礙市容景觀。」第六十七條規定
：「各種公私事業機構設施物，非經申請許可，不得占用道路。」第六十八條規定：
「使用道路設置左列各種地上地下設施時，應向主管機關申請許可．．．五、其他各
種公私事業機構設施物。」第六十九條規定：「申請使用道路，．．．，如有變更時
，應向主管機關提出變更申請。」基此，售票亭既為公車附屬售票之設施物，其設置
或變更自應由產權單位即原公車單位提出申請經主管機關同意，且其設置或變更地點
須基於不妨礙道路行人通行之公益考量並不得妨礙市容景觀，被告方同意其設置或變
更。被告與原告間並無契約關係存在，自無所謂要約與承諾應遵守之問題。三、自民
國八十三年起，因台北市聯營公車改採車上投現，又自八十四年十月起公車票證電腦
化實施後，係以便利商店體系為公車儲值票發售系統，售票亭已不具售票功能，因此
被告在市民候車、通行安全與市容景觀等公益考量下，並兼顧售票亭使用人之生計，
目前對公車售票亭之處理方式，除售票亭已關閉或廢棄者，由所屬公車單位拆除外，
其餘暫允其營業，但不得妨礙人行與市容，本案原告票亭原址為臺北車站公車站牌主
要匯集地區，且鄰接捷運臺北車站南側出口，往來行人眾多，因此在公益考量下，被
告仍為不同意遷移處分，應無違誤，並經層駁回其訴願、再訴願確定。四、綜上所
述，本案起訴與附帶請求損害賠償為無理由，請駁回原告之訴等語。
    理  由
按「市區道路管理規則．．．由省或直轄市政府．．．訂定之。」「本市市區道路．
．．其主管業務劃分如左．．．二、．．．售票亭之核定管理．．．為交通局．．．
。」「使用道路設置左列各種地上地下設施時，應向主管機關申請許可，．．．五、
其他各種公私事業機構設施物。」「申請使用道路．．．如有變更時，應向主管機關
提出變更申請。」市區道路條例第三十二條、台北市市區道路管理規則第四條第一項
第二款、第六十八條第五款、第六十九條分別定有明文。又台北市公車票亭管理要點
第一點亦規定「台北市公車票亭係由台北市公民營公車聯營管理中心以廣告互惠方式
由宜宣公司承製〔合約有效期間為民國七十七年三月十五日至八十二年五月十四日止
〕在合約有效期間內，票亭產權為宜宣公司所有，管理權仍為更新前所屬公車單位，
合約期滿後票亭產權及管理權責均歸屬原公車單位。」本件原告係台北市公民營公車
聯營管理中心所轄之光華巴士股份有限公司轄管編號四○六五號（配票號碼○六六一
號）售票亭車票代售人，該售票亭原位於台北市○○○路、公園路口，八十一年間因
捷運工程施工搭建圍籬影響營業，原告要求遷移至附近適當地點營業，經被告函請售
票亭管理單位光華巴士股份有限公司依權責卓處。全案乃經台北市政府捷運工程局北
區工程處、光華巴士股份有限公司及原告協調遷移至許昌街與公園路口在案。嗣原告
以捷運工程施工完竣為由，委任代理人陳永昌律師一再函請被告將售票亭遷回原址，
被告於八十七年五月一日以北市交三字第八七二一五二七四○○號函復仍以維持現今
位置為宜。原告不服，循序提起行政訴訟，主張：原告與公車處訂售票合約，合約期
滿，繼續售票，即為不定期續約，公車處僅供票證，售票亭產權非屬公車處，原告具
有貳佰萬元以上可以轉讓之權利價值。原告八十一年間遷至現址售票，經向被告備查
，被告已承諾捷運局工程完竣後可遷回之契約，被告不遵守而違約，自應賠償原告損
失云云。經查；原告取得系爭售票亭售票權係基於原告所提出之台北市公共汽車管理
處特約售票合約，依該合約規定：一乙方（原告）自備票款價購車票，甲方（公車處
）按月乙方售票數量依甲方所訂佣金率標準計付乙方佣金，甲方不另給付其他費用
，乙方亦不得有其他任何之要求。二乙方應以自己之名義在甲方指定之地點售票．．
．否則甲方得．．．逕行終止合約。．．．十三本合約有效期間一年自民國七十七年一
月一日起至七十七年十二月三十一日，．．．　有上開特約售票合約附再訴願卷可稽
，足證原告係基於上開特約代售公車票合約而取得系爭公車售票亭使用權，原告僅能
依其所售車票數取得佣金請求權，且僅能以自己名義在甲方指定之地點售票，既不能
對系爭售票亭要求其他費用，難謂對系爭售票亭享有貳佰萬元可轉讓之權利價值，尤
不能要求在指定之地點以外處所售票，原告依約本不得請求公車處更改售票地點，將
系爭售票亭遷移至忠孝西路及公園路口。況依台北市公車票亭管理要點規定：一台北
市公車票亭係由台北市公民營公車聯營管理中心（以下簡稱聯管中心）以廣告互惠方
式由宜宣公司承製（合約有效期間為民國七十七年三月十五日至八十二年五月十四日
止），在合約有效期間內，票亭產權為宜宣公司所有，管理權責仍為更新前所屬公車
單位，合約期滿後票亭產權及管理權責均歸屬原公車單位。二負責票亭管理之公車單
位，應重新與車票代售人簽訂車票代售合約，合約期限訂為一年，合約由聯管中心統
一製作，期滿得續約，不續約即無條件自動解約，停止配票，撤銷票亭．．．。足證
系爭售票亭之產權及管理權責均歸屬原公車單位之光華巴士股份有限公司，原告既未
能舉證證明仍與該光華巴士股份有限公司期滿有續約，依上開台北市公車票亭管理要
點規定，即無條件自動解約，停止配票，撤銷票亭，則原告對於系爭票亭已屬無權占
有，乃原告主張不續約即視為不定期續約，仍享有貳佰萬元之權利價值云云，核難採
信。尤有進者，原告取得系爭售票亭之特約代售公車票合約已因台北市聯營公車自八
十三年起改採車上投現，及自八十四年十月起復採公車票證電腦化措施，致原所設置
之售票亭之售票功能喪失，原告與光華巴士股份有限公司之特約代售公車票合約依法
應已失效而不存在，則原告對系爭售票亭已無任何請求權，更遑論向被告請求遷移售
票亭位置之權利。從而原告所訴各節，均無足取，本件原處分揆諸首揭規定，洵無違
誤，一再訴願決定，遞予維持，俱無不合，原告起訴意旨，難謂為有理由，應予駁回
，其損害賠償之請求亦失所附麗，應一併駁回。
據上論結，本件原告之訴為無理由，爰依行政訴訟法第二十六條後段，判決如主文。
中    華    民    國     八十八      年     十二     月       三        日
                    行 政 法 院 第 六 庭
                                審 判 長 評  事      鍾  曜  唐
                                         評  事      徐  樹  海
                                         評  事      高  啟  燦
                                         評  事      林  家  惠
                                         評  事      劉  鑫  楨
右  正  本  證  明  與  原  本  無  異
                                         法院書記官  陳  佩  玲
中    華    民    國     八十八      年     十二     月       六        日
